【裁判字號】    97,交抗,1058
【裁判日期】    970822
【裁判案由】    違反道路交通管理處罰條例
【裁判全文】
臺灣高等法院交通事件裁定            97年度交抗字第1058號
抗  告  人
即  異議人
即受處分人  甲○○○
上列抗告人因違反道路交通管理處罰條例案件，不服臺灣臺北地
方法院，中華民國97年7月31日所為裁定（97年度交聲字第1618
號），提起抗告，本院裁定如下：
    主  文
抗告駁回。
    理  由
一、按「汽車駕駛人轉彎時，有下列情形之一者，處新臺幣（下
    同）600元以上1800 元以下罰鍰：一、在轉彎或變換車道前
    ，未使用方向燈或不注意來、往行人，或轉彎前未減速慢行
    」，道路交通管理處罰條例第48條第1項第1款定有明文。而
    汽車駕駛人有違反道路交通管理處罰條例第48條規定者，應
    記違規點數1點，同條例第63條第1項第1 款亦有明文。而道
    路交通管理處罰條例所稱之汽車，依該條例第3條第8款規定
    包括機器腳踏車（即機車）。
二、本件異議人即受處分人甲○○○於民國97年2 月25日17時55
    分許，騎乘車號CYW-837 號重型機車，由臺北市○○區○○
    街1段右轉辛亥路7段行駛，道路轉彎未依規定使用方向燈，
    經臺北市政府警察局文山第一分局員警攔停舉發「轉彎未使
    用方向燈」之違規，舉發通知單並當場由受處分人簽收。嗣
    因受處分人未於應到案日期即97年3月11 日前到案，且逾越
    應到案期限60日以上，故原處分機關乃於97年5月12 日以受
    處分人有上揭違規行為，依違反道路交通管理處罰條例第48
    條第1項第1款之規定裁處最高額罰鍰1800元，並記違規點數
    1點。
三、聲明異議意旨略以：舉發情事與事實不符，蓋員警雖當場攔
    停伊，查驗其所騎乘之上述車輛，惟未錄影、照相存證，與
    伊認知有誤，且值勤員警執行攔檢處係於臺北市○○區○○
    街口20公尺外之處，而忠順街口有學校等建物遮蔽，殊難想
    像員警能透視遮蔽物親睹伊有無使用方向燈，且原處分機關
    對伊裁以最高額度罰鍰有失公允，爰請有關人員查明，並撤
    銷原處分。
四、經查：受處分人於上述時、地騎乘前述機車有轉彎未使用方
    向燈之違規，業據證人即開單告發受處分人之員警成大煒於
    原審97年7月23 日調查時，以具結擔保其供述之真實性並在
    負擔偽證罪之心理處罰狀態下證稱：「本件是我舉發的，97
    年2月25 日當時是在臺北市○○區○○路65巷口擔任巡邏守
    望勤務，當時我在那裡發現異議人所騎的機車是ＣＹＷ-837
    ，他從辛亥路七段與忠順街一段口紅燈右轉，且當時他也沒
    有使用方向燈，所以我當時就將他攔下來，後來我請他出示
    證件，同時我也告知他違規的事項就是紅燈右轉彎未使用方
    向燈，當時我跟當事人說可以連續舉發，後來因為我考量到
    避免一個違規行為開二張罰單，會引起當事人的不滿，所以
    我採取比例原則選擇壹個比較輕行為的開罰單。」等語綦詳
    （見原審97年7月23 日訊問筆錄），參酌證人乃為原處分機
    關所認定受處分人有上開違規行為之舉發員警，其並到庭在
    原審法官面前以言詞供述本件訴訟上之待證事實即受處分人
    有上揭違規事實，因證人所言詳實，又依卷附照片，違規地
    點至員警攔檢處並無建物遮蔽物，可清楚看見違規地點車輛
    動線，且於本件卷存證據資料內並無任何積極證據足以證明
    證人上揭供述係屬虛偽，亦無有足以令人顯信供述為不可採
    之品性證據或前科證據存在，自堪採信，尚難以證人為本件
    開單告發受處分人之員警而全盤抹煞其在訴訟上所具有之原
    證人資格。足認受處分人於前揭時、地確有「轉彎未使用方
    向燈」之違規事實。受處分人上述辯稱，核非事實，應不足
    採。
五、綜上所述，受處分人確有於上開時、地轉彎未使用方向燈之
    違規，原處分機關依前揭道路交通管理處罰條例第48條第1
    項第1款、第63條第1項第1 款及違反道路交通管理處罰條例
    統一裁罰基準表規定，裁處受處分人最高額罰鍰1800元，並
    記違規點數1 點，核無違誤，原審本同上之見解，以本件受
    處分人之異議為無理由，適用道路交通管理處罰條例第87條
    第2 項、道路交通案件處理辦法第19條之規定，裁定異議駁
    回，經核並無不合。
六、受處分人抗告意旨略以：本件員警執行攔檢處係在距忠順街
    口20公尺外之處，忠順街口有學校等建物遮蔽物，殊難想像
    員警如何能透視到受處分人在忠順街有無使用方向燈的狀況
    ，與一般經驗或論理法則不符，此可證本件在認定違規事實
    部分，顯然有所疑義；又告發員警並無看見抗告人行經忠順
    街有無使用方向燈，而是在辛亥路上發現抗告人時，臆測抗
    告人應該是未使用方向燈等語，指摘原裁定不當。惟查，依
    卷附照片，受處分人違規地點至員警攔檢處並無建物遮蔽物
    ，可清楚看見違規地點車輛動線，有卷附照片可稽，另證人
    即開單告發受處分人之員警成大煒於原審證稱，97年2 月25
    日當時他是在臺北市○○區○○路65巷口擔任巡邏守望勤務
    ，當時發現異議人所騎的機車是ＣＹＷ-837，從辛亥路七段
    與忠順街一段口紅燈右轉，且當時也沒有使用方向燈等語，
    並不是抗告人所稱證人是在辛亥路上始發現抗告人，有原審
    證人證述筆錄在卷可稽，本件受處分人抗告意旨指摘原裁定
    不當為無理由，應予駁回。
據上論斷，應依道路交通案件處理辦法第26條，刑事訴訟法第41
2條，裁定如主文。
中    華    民    國    97    年    8     月    22    日
                    刑事第八庭  審判長法  官  鄭文肅
                                      法  官  蔡光治
                                      法  官  楊貴志
以上正本證明與原本無異。
不得再抗告。
                                      書記官  陳禹任
中    華    民    國    97    年    8     月    22    日


司法院資訊處製作；財團法人民間司法改革基金會備份。
